臺灣高等法院花蓮分院刑事判決　　　　100年度上易字第135號
上　訴　人　臺灣花蓮地方法院檢察署檢察官
上　訴　人
即　被　告　馬贊洋
　　　　　　馬贊明
共　　　同
選任辯護人　吳明益律師
　　　　　　陳彥君律師
被　　　告　馬贊華
選任辯護人　魏辰州律師
上列上訴人因被告背信等案件，不服臺灣花蓮地方法院中華民國
100年7月8日99年度易字第444號第一審判決（起訴案號：臺灣花
蓮地方法院檢察署98年度偵字第1800號），提起上訴，本院判決
如下：
    主  文
上訴駁回。
    事實及理由
壹、被告馬贊洋、馬贊明上訴部分
一、原審以被告馬贊洋共同犯刑法第304條第1項之強制罪，判處
    有期徒刑三月，並諭知易科罰金折算之標準為新台幣一千元
    折算一日；被告馬贊明共同犯刑法第304條第1項之強制罪二
    罪，各處有期徒刑三月，應執行有期徒刑四月，並諭知易科
    罰金折算之標準為新台幣一千元折算一日。本院審理結果，
    認為原判決認事用法並無不當，量刑亦稱妥適，應予維持，
    並引用原判決所載之事實、證據及理由如附件所示。
二、被告馬贊洋上訴意旨略以：我們當天只是去與馬贊華商量共
    同經營的事宜，是在行使我們自己的權利，沒有要去妨害馬
    贊華做生意的意思；我有對員工說你們沒有看到我發脾氣的
    樣子，我進去以後馬上對員工講今天要談事情，公休一天，
    然後馬贊華就把電動門關下來，那天上午就沒有營業了，一
    直談到下午兩點多都沒有結果，我們三人就到派出所做筆錄
    ，因為有人報案，我不知道是誰報案，要去派出所時我才把
    貨車開到店門口，反正當天就不營業了，而且門還是關著的
    等語。
三、被告馬贊明上訴意旨略以：我們當天只是去與馬贊華商量共
    同經營的事宜，是在行使我們自己的權利，沒有要去妨害馬
    贊華做生意的意思；我是把照片拆下放在桌上疊好，因為當
    初講好做任何事情，三個人裡面至少要兩人同意，馬贊華把
    他與藝人的照片掛上去，沒有經過我們兩兄弟同意，所以我
    就把他拆下，我有對員工前後講了5次，今天我們要談事情
    ，不營業，薪水我們補給員工他們，我並沒有說誰敢開門就
    死定了這些話，我只是有對全體員工說今天你們不走，我就
    告你們，一切後果你們自行負責這些話等語。
四、惟查被告馬贊洋、馬贊明二人確有於98年3月22日上午10時
    50分許，前往花蓮縣鳳林鎮○○路10號滿妹豬腳店，由馬贊
    明將牆壁上懸掛之馬贊華與藝人合照之相片拆下，繼而喝令
    店內員工離開，並向員工恫稱：已以大股東身分開除馬贊華
    ，今日不營業，如進入便要告私闖民宅、何人敢開門就死定
    了等相類之言語；又對員工陳鳳嬌恫嚇：如不出去，將告私
    闖民宅等語，並強行將陳鳳嬌推往店外，使之險些跌倒；更
    於馬贊華數度開啟店門欲繼續營業時，多次將店門關闔；並
    由馬贊洋駕駛貨車逕自停放在滿妹豬腳店大門口以阻擋員工
    、客人自由進出。其後馬贊明又於同年月28日上午10時許，
    再至滿妹豬腳店，將該店大門入口處之鐵鍊拴住，數度關閉
    鐵捲門，阻止馬贊華開啟店門營業，並不顧滿妹豬腳店員工
    林夢怡之勸阻，擅在門口向客人表示今日不營業，逕揮手阻
    止客人進入店內消費，並向員工稱留1個告1個等語之事實，
    除據證人馬贊華於偵查中，及證人陳鳳嬌、林夢怡於原審審
    理時證述明確，互核相符外，且有現場照片附卷可憑。縱使
    被告馬贊洋、馬贊明二人曾與馬贊華協議，由馬贊華於滿妹
    豬腳店新址先行經營一年，期屆後應另行協議後續如何經營
    ；惟在未取得協議之前，既仍由馬贊華經營，其二人即不得
    以強暴或脅迫之方式，妨害馬贊華之經營或阻止店內員工執
    行工作之權利，暨客人進入店內消費之自由。上訴意旨仍執
    前詞否認犯罪，指摘原判決不當，為無理由，應予駁回。
貳、檢察官對被告馬贊華上訴部分
一、依刑事訴訟法第350條、第361條、第362條、第367條規定，
    不服地方法院之第一審判決而上訴者，須提出上訴書狀，並
    應敘述具體理由，為上訴必備之程式；其所提出之上訴書狀
    並未敘述上訴理由，或僅曾以言詞陳述上訴理由者，均應於
    上訴期間屆滿後20日內補提理由書於第一審法院。第一審法
    院經形式審查，認逾期未補提上訴理由者，應定期間先命補
    正；逾期未補正者，為上訴不合法律上之程式，應以裁定駁
    回。倘已提出上訴理由，但所提非屬具體理由者，則由第二
    審法院以上訴不合法律上之程式，判決駁回。而所謂具體理
    由，必係依據卷內既有訴訟資料或提出新事證，指摘或表明
    第一審判決有何採證認事、用法或量刑等足以影響判決本旨
    之不當或違法，而構成應予撤銷之具體事由，始克當之（例
    如：依憑證據法則具體指出所採證據何以不具證據能力，或
    依憑卷證資料，明確指出所為證據證明力之判斷如何違背經
    驗、論理法則）；倘僅泛言原判決認定事實錯誤、違背法令
    、量刑失之過重或輕縱，而未依上揭意旨指出具體事由，或
    形式上雖已指出具體事由，然該事由縱使屬實，亦不足以認
    為原判決有何不當或違法者（例如：對不具有調查必要性之
    證據，法院未依聲請調查亦未說明理由，或援用證據不當，
    但除去該證據仍應為同一事實之認定），皆難謂係具體理由
    ，俾與第二審上訴制度在請求第二審法院撤銷、變更第一審
    不當或違法之判決，以實現個案救濟之立法目的相契合（最
    高法院著有97年度台上字第892號判決可參）。
二、查檢察官提起第二審上訴，僅泛言：茲據告訴人具狀請求上
    訴，上訴理由詳如告訴人所提上訴狀所載，經核尚非顯無理
    由，並引用告訴人之聲請狀等語。因刑事訴訟法並無上訴理
    由得引用或檢附其他文件代替之規定，其上訴自屬不合法律
    上之程式，有最高法院65年度台上字第2836號及69年度台上
    字第2724號判例可按；復因與僅在上訴書狀載稱：「上訴理
    由後補」等全然未敘述上訴理由之情形不同，自無刑事訴訟
    法第361條第3項後段、第367條但書應先命為補正規定之適
    用。依前揭說明，自非屬得上訴第二審之具體理由。其上訴
    不合法律上之程式，且無從命補正，應予駁回。
據上論斷，應依刑事訴訟法第373條、第368條、第367條，判決
如主文。
本案經檢察官謝道明到庭執行職務。
中    華    民    國   100    年    11    月    29    日
                  刑事庭審判長法  官  謝志揚
                              法  官  張健河
                              法  官  林慶煙
以上正本證明與原本無異。
本件不得上訴。
中    華    民    國   100    年    11    月    29    日
                              書記官  林明智
附錄本判決論罪科刑法條：
中華民國刑法第304條
以強暴、脅迫使人行無義務之事或妨害人行使權利者，處 3 年
以下有期徒刑、拘役或 3 百元以下罰金。
前項之未遂犯罰之。